臺灣臺中地方法院民事判決　九十三年度婚字第一三四七號
　　原　　　告　乙○○
　　訴訟代理人　陳文慧律師
　　被　　　告　甲○○
右當事人間請求履行同居事件，本院於民國九十四年一月十日言詞辯論終結，判決如
左：
    主      文
原告之訴駁回。
訴訟費用由原告負擔。
    事實及理由
壹、原告主張：兩造於民國八十四年五月一日結婚，婚後感情原本融洽，於被告產下
    女兒魏惠文後，兩造與原告父母共同居住在臺中縣太平市○○路三九０號，詎被
    告竟於八十八夫間產下兒子魏瑞德後，自行攜子遷至臺中市○區○○街四二之五
    號十樓居住，隨後又返回彰化娘家，期間原告曾數次請求被告回家團圓，惟被告
    始終拒絕，並要求原告搬出與其至臺中市○○街四二之五號十樓同住；然該處面
    積狹窄且環境複雜，何況該屋係原告兄嫂名下，而臺中縣太平市○○路三九０號
    為原告與父母及胞姊等共同開設工廠及生活之處，環境寬廣，亦較熟悉，且能兼
    顧工作，子女有人協助照顧。被告離家初期被告偶爾會返家探視小孩，惟均來去
    匆匆，近年幾乎未曾打電話或探望子女，亦未提供子女生活教育費用，迄今已近
    六年，被告顯然違背同居義務，爰依民法第一千零零一條前段規定請求被告應與
    原告同居等語。並聲明：被告應與原告同居。
貳、被告則以：兩造婚後原本居住在臺中市○區○○街四二之五號十樓，被告並在原
    告家中開設之公司工作，惟被告從未支領薪資，每月薪資均由原告母親交由原告
    取用；後於八十五年間被告生下女兒後，始至原告父母家中（即臺中縣太平市○
    ○路三九０號）坐月子，詎原告竟開始花天酒地，在外與其他女子廝混，且於八
    十七年間至大陸工作後，即對被告母子生活不聞不問，並用盡被告之錢財，甚至
    經常毆打被告成傷，然原告之父母卻坐視不管，並以被告所生之子非原告所有、
    是智障、會剋父親等語侮辱被告，被告無法忍受，乃搬回兩造原來住所，嗣至九
    二一大震，該住處毀損，惟原告並未加以關切，被告不得已始回娘家居住，期間
    被告曾返家探視子女，然均遭原告家人阻擋等語置辯。並聲明駁回原告之訴。
參、本件經本院與兩造協議整理爭點結果，兩造爭執、不爭執事項如次：
  一、兩造不爭執之事實：
  　(一)兩造於八十四年五月一日結婚，婚姻關係現仍存續中。
　  (二)兩造自八十七年間起呈分居狀態，至今已六年餘。
  二、兩造爭執之事實：被告不履行同居義務，是否有正當理由？
肆、法院之判斷：
　一、按夫妻互負同居義務，但有不能同居之正當理由者，不在此限。民法第一千零
      零一條定有明文。因此夫妻之一方提起履行同居義務之訴，以他方無履行同居
      之事實，且無正當理由不能同居為要件。而所謂有不能同居本正當理由，並不
      限於夫妻之一方有經常或慣行毆打他方之情形，即其精神受虐待而不堪同居，
      或一方之行為使他方心生畏懼致不敢同居者，亦為不能同居之正當理由（最高
      法院七十七年度台上字第一五八號判決意旨參照）。本件被告對於未履行同居
      義務一節雖不爭執，然抗辯其有正當理由。則本件爭點應在於被告抗辯之事實
      ，是否構成不能同居之正當理由？茲析述如下：
  　(一)被告抗辯稱：自其產下女兒後，原告即經常在外花天酒地，與其他女子廝混，
      甚至多次將被告毆打成傷，使被告精神痛苦不已等情，業據被告提出診斷證明
      書四紙為證。而原告亦陳稱其曾經至酒店消費等語，其雖否認有婚外情及毆打
      被告行為，主張被告曾有自殺紀錄云云，並提出入出國日期書一紙及舉證人即
      原告之父母魏炳昆、丙○○之證詞為證。證人魏炳昆、丙○○雖均證稱未曾看
      過原告毆打或虐待被告等語，惟其等亦陳述除曾與兩造在太平市同住約二年外
      ，其餘時間並未與兩造同住，對於兩造相處之實際情形並不清楚等語（本院九
      十三年十月十八日言詞辯論筆錄第四頁、九十三年十一月一日言詞辯論筆錄第
      三頁、九十四年一月十日言詞辯論筆錄第六頁參照）。觀之被告提出診斷證明
      書上所載受傷時間為八十七年六月二十二日、同年七月十六日、九十年七月七
      日、同年九月二十五日，該等時間被告已離開原告太平市住處，且原告亦在國
      內，並未出境，是上開證據尚難採為有利原告之認定。
    (二)再參酌證人即被告之母到庭證稱：「（是否知道原告毆打被告？）被告被毆打
      很多次了。還有一次被打到流產。小孩子還曾經被打到送醫院。被打的情形我
      不知道，被告打電話告訴我，我坐計程車從二林趕到台中市，我到場的時候，
      被告已經傷痕累累了。我打電話給原告父親，原告父親說：他們魏家的人不會
      打人。我多次打電話給原告父親，他都不願意處理，甚至跟我說，如果原告毆
      打被告可以到警局備案。」（本院九十四年一月十日言詞辯論筆錄），且依被
      告所受傷勢為身體多處瘀腫傷，顯非自殺行為所致。此外，證人楊淑津亦到庭
      具結證述：「（是否認識原告？）是的，我在酒店上班認識原告的，原告到酒
      店消費。兩造曾經同居半年。九十一年二月到八月間。大樓管理員可以作證。
      原告當時並不是只有和我交往，也有認識其他的女孩，所以他偶爾會到我的住
      處。他花掉我很多錢。在我無助的時候，也不願意借我二萬元，還換掉電話。
      」「（你為何願意作證？）因為原告太無情了。我從原告手機知道被告的電話
      。因為二人都是受害者，所以結為朋友。」（本院九十四年一月十日言詞辯論
      筆錄），徵諸證人楊淑津為兩造婚姻之第三者，其甘冒通姦罪及偽證罪之風險
      ，到庭具結作證，足認其所為之證言應堪採信。是被告抗辯因原告在外與其他
      女子不當交往，及受原告毆打，因而離家等情，應堪信為真實。至於原告請求
      向中國醫藥大學附設醫院調閱關於被告自殺及精神狀況之病歷資料，然此與被
      告有無正當理由不履行同居，並無直接關聯，本院認無調查之必要。
　二、按夫妻之結合、相處，應立於平等地位，相互維持人格之尊嚴。本件原告無視
      被告之感受、痛苦，竟違背夫妻互負忠貞誠信之義務，被告因而離家，尚非無
      由。而於被告離家期間，原告未改其不尊重被告尊嚴之態度，以誠摰、體諒之
      心與被告溝通，更毆打被告，並繼續與其他女子交往，致被告無法解消其對婚
      姻產生之精神上痛苦與其對於未來婚姻生活之疑懼，則被告執此拒絕返家履行
      同居義務，自應認有正當理由。從而，原告請求被告應履行同居之義務，難認
      有理由，應予駁回。
伍、本件事證已臻明確，兩造其餘攻擊防禦方法，核與本件判決結果不生影響，無一
    一審究之必要，併此敘明。
陸、訴訟費用負擔之依據：民事訴訟法第七十八條。
中　　　華　　　民　　　國　　九十四　　年　　　一　　　月　　二十四　　日
                              臺灣臺中地方法院家事法庭
~B法　　　官　林三元
右為正本係照原本作成。
如對本判決上訴，須於判決送達後二十日內，向本院提出上訴狀，同時表明上訴理由
（須附繕本）。
中　　　華　　　民　　　國　　九十四　　年　　　一　　　月　　二十六　　日
~B書　記　官
